臺灣板橋地方法院民事裁定　　　　　　99年度司財管字第68號
聲　請　人　臺北市政府地政處
法定代理人　黃榮峰
上列聲請人聲請選任被繼承人李瑞卿之遺產管理人事件，本院裁
定如下：
    主      文
選任財政部國有財產局為被繼承人李瑞卿（男、民前6 年10月20
日生、身分證統一編號：Ｚ000000000號、生前最後設籍：新北市
○○區○○路23巷2 號、民國79年12月27日死亡）之遺產管理人
。
准對被繼承人李瑞卿之繼承人為承認繼承之公示催告。
被繼承人李瑞卿之繼承人，應自前項公示催告最後登載新聞紙之
日起，柒個月內承認繼承，上述期限屆滿，無繼承人承認繼承時
，被繼承人李瑞卿之遺產，於清償債權，並交付遺贈物後，如有
賸餘即歸屬國庫。
聲請人應於收受本裁定之日起二十日內，將本裁定登載於公報、
新聞紙或其他相類之傳播工具。
程序費用由被繼承人李瑞卿之遺產負擔。
    理      由
一、按繼承開始時，繼承人之有無不明，而無親屬會議或親屬會
    議未於一個月內選定遺產管理人者，利害關係人或檢察官得
    聲請法院選任遺產管理人，並由法院依公示催告程序，定六
    個月以上之期限，公告繼承人，命其於期限內承認繼承，民
    法第1177條、第1178條第2 項定有明文。
二、本件聲請意旨略以：聲請人為興辦65-1號路新築工程，公告
    徵收被繼承人李瑞卿所有臺北市○○區○○段二小段257 地
    號土地，其徵收補償費扣除土地增值稅後，計新台幣99,760
    元，因被繼承人李瑞卿逾期未領，經聲請人於72田12月6 日
    以72年度存字第5887號提存書提存於臺灣臺北地方法院提存
    所，惟被繼承人李瑞卿於民國79年12月27日死亡，聲請人函
    請戶政機關提供被繼承人之繼承人資料，然查無資料，又被
    繼承人自大陸來台，然行政院國軍退除役官兵輔導委員會亦
    表示無被繼承人為榮民之資料，貴院亦函覆未受理被繼承人
    之大陸地區人民聲明繼承事件，故是否仍有應繼承之人不明
    ，爰依民法第1178條第2 項及非訟事件法第149 條規定，聲
    請選任被繼承人之遺產管理人等語。
三、本件聲請人主張被繼承人李瑞卿於79年12月27日死亡，無人
    繼承之事實，業據其提出戶籍謄本、行政院國軍退除役官兵
    輔導委員會97年5 月9 日輔壹字第0970006064號函、本院97
    年6 月9 日板院輔家科春潁字字第037676號函、臺灣臺北地
    方法院提存所72年度存字第5887號提存通知書影本為證，並
    經本院依職權函請臺北縣永和市戶政事務所查詢關於被繼承
    人李瑞卿之繼承人之戶籍資料，依據臺北縣永和市戶政事務
    所提供被繼承人李瑞卿初次設籍至其死亡相關連貫檔存資料
    26 紙 ，亦查無其他繼承人之相關資料，有臺北縣永和市戶
    政事務所99年11月25日北縣永戶字地0990008310號函及附件
    在卷可參，是聲請人主張被繼承人李瑞卿之繼承人有無不明
    ，自堪信為真實。
四、按國有財產局係依國有財產法第9 條設立之機關，依法綜理
    國有財產事務，而所謂國有財產，係指國家依據法律規定或
    基於權利行使，或由於預算支出，或由於接受捐贈所取得之
    財產，又該法所指之權利，則係指地上權、地役權、典權、
    抵押權、礦業權、專利權、著作權、商標權及其他財產上之
    權利而言，此觀國有財產法第2 條第1 項、第3 條第1 項第
    4 款規定自明，是國家「依據法律規定．．．所取得之財產
    」、「財產上之權利」，均屬國有財產之範圍，而為國有財
    產局職掌之業務範圍。而民法第1185條無人承認繼承之賸餘
    財產，歸屬國庫之規定，賦予國庫對於將來遺產之歸屬有期
    待權（參見院字第2213號解釋意旨），解釋上應屬上開國有
    財產法所定依據法律規定取得之財產權之一種，故法院通知
    國有財產局有此種國家依法應得之期待權時，國有財產局依
    國有財產法之職掌，即應積極辦理。
五、從而，聲請人以利害關係人身分選任被繼承人李瑞卿之遺產
    管理人，核與首揭規定尚無不合。本件被繼承人李瑞卿死亡
    後，其繼承人之有無不明，且查無民法第1131條規定之親屬
    召開親屬會議以定遺產管理人等情，本院審酌被繼承人李瑞
    卿尚有遺產亟待管理，依前開司法院之解釋及國有財產法之
    規定，並斟酌遺產管理人之職務，依民法第1179條之規定，
    其程序相當複雜，任務頗為繁重，為期程序之公正、公信起
    見，本院依法選任財政部國有財產局為該被繼承人李瑞卿之
    遺產管理人。
六、另依民法第1178條第2 項後段規定，法院依該條項規定選任
    遺產管理人時，應併依同條項後段規定為公示催告，爰併定
    期命繼承人為承認繼承之公示催告如主文所示。
七、至若於限期承認繼承之公示催告期滿後無人承認繼承時，被
    繼承人之遺產依民法第1185條之規定，於清償債權並交付遺
    贈物後，如有賸餘，應歸屬國庫，附予敘明。
八、依非訟事件法第157 條，裁定如主文。
九、如對本裁定抗告須於裁定送達後10日內向本院提出抗告狀。
中    華    民    國   100    年    1     月    18    日
                  家事法庭      司法事務官  游淑婷